臺灣高等法院刑事判決
109年度上訴字第2407號
上  訴  人  
即被告配偶  林尹宸
被      告  程偉倫
上列上訴人因被告傷害等案件，不服臺灣新北地方法院109年度
審訴字第503號，中華民國109年4月27日第一審判決（起訴案號
：臺灣新北地方檢察署109年度偵字第1740號），提起上訴，本
院判決如下：
    主  文
原判決撤銷。
乙○○共同犯傷害罪，處有期徒刑貳月，如易科罰金，以新臺幣壹
仟元折算壹日。緩刑貳年。
    事  實
一、緣乙○○在新北市○○區○○路0○0號0棟工廠經營資源回收，因不
    滿丙○○多次以電話反應工廠內狗吠聲影響作息乙事，心生怨
    懟，竟於民國108年（起訴書誤載為107年）9月4日23時16分
    許，夥同真實姓名年籍不詳綽號「小賴」之成年男子（下稱
    小賴）及另一真實姓名年籍不詳之成年男子，共同基於傷害
    、妨害人行使權利及公然侮辱之犯意聯絡，前往新北市○○區
    ○○路0○0號丙○○住處按門鈴，於丙○○應門後，乙○○即以手勾
    住丙○○頸部並將之帶往上開工廠，多次以手捶打丙○○胸部並
    以手推丙○○身體，小賴則以腳踹踢丙○○臀部，嗣乙○○等人將
    丙○○帶往工廠旁空地後，小賴承前犯意，徒手將丙○○推往旁
    邊所停放之自用小客車並持棍棒毆打，致丙○○受有左肩挫傷
    （12公分×2公分）之傷害，期間其等並稱要拿散彈（起訴書
    誤載為「散彈槍」）、信號彈打丙○○之臉，且於上開不特定
    多數人得以共見共聞場所，對丙○○以「幹你娘」、「不如一
    隻狗」等語為公然侮辱行為，足以貶損丙○○名譽，而妨害丙
    ○○自由離去之權利。
二、案經丙○○訴由新北市政府警察局蘆洲分局報請臺灣新北地方
    檢察署檢察官偵查起訴。
    理  由
一、按「被告之法定代理人或配偶，得為被告之利益獨立上訴」
    ，刑事訴訟法第345條定有明文。查上訴人甲○○為被告乙○○
    之配偶，有個人基本資料查詢結果附卷可稽（見本院卷第35
    頁），是上訴人為被告利益提起本案上訴，要屬合法，先予
    敘明。
二、證據能力
(一)按被告以外之人於審判外之陳述，雖不符前4條（刑事訴訟
    法第159條之1至第159條之4）之規定，而經當事人於審判程
    序同意作為證據，法院審酌該言詞陳述或書面陳述作成時之
    情況，認為適當者，亦得為證據；當事人、代理人或辯護人
    於法院調查證據時，知有第159條第1項不得為證據之情形，
    而未於言詞辯論終結前聲明異議者，視為有前項之同意，刑
    事訴訟法第159條之5第1項、第2項分別定有明文。立法意旨
    在於傳聞證據未經當事人之反對詰問予以核實，原則上先予
    排除，惟若當事人已放棄反對詰問權，於審判程序中表明同
    意該等傳聞證據可作為證據，或於言詞辯論終結前未聲明異
    議，基於尊重當事人對傳聞證據之處分權，及證據資料愈豐
    富，愈有助於真實發見之理念，且強化言詞辯論主義，使訴
    訟程序得以順暢進行，上開傳聞證據亦均具有證據能力。查
    本判決所引被告以外之人於審判外之供述證據，因檢察官、
    上訴人、被告於本院準備程序、審理時對於該等證據均未爭
    執證據能力（見本院卷第65至66、89至90頁），且迄至言詞
    辯論終結前均未聲明異議，本院審酌上開供述證據資料製作
    時之情況，並無違法不當及證明力明顯過低之瑕疵，認以之
    作為證據應屬適當，復經本院依法踐行調查證據之程序，揆
    諸前開規定，本院認該等證據具有證據能力。
(二)另本判決所援引之非供述證據，因檢察官、上訴人、被告於
    本院準備程序、審理時對於該等證據亦未爭執證據能力（見
    本院卷第65至66、90至91頁），且無證據證明係公務員違背
    法定程序所取得，亦無顯有不可信之情況或不得作為證據之
    情形，復經本院依法踐行調查證據之程序，自均具有證據能
    力。
三、認定被告犯罪事實所憑之證據及理由
　　上開事實，迭據被告於原審、本院準備程序及審理時坦承不
    諱（見原審卷第41至43、47至51頁、本院卷第66、91至92頁
    ），並經證人即告訴人丙○○於警詢及偵查（見偵卷第17至22
    、83至85頁）、證人張世正於警詢及偵查（見偵卷第23至26
    、79至80頁）證述明確，且有監視器錄影畫面截圖、告訴人
    所提錄音譯文等存卷可稽（見偵卷第29、31至39、43至59頁
    ），再告訴人確受有如事實欄一所示傷害，亦有衛生福利部
    臺北醫院診斷證明書附卷可考（見偵卷第27頁），是被告前
    揭任意性自白應與事實相符，可以採信。本案事證明確，被
    告犯行堪以認定，應依法論科。
四、法律適用
(一)新舊法比較
    按被告行為後，刑法第304條、第309條均於108年12月25日
    修正公布，並自同年月27日起生效施行。修正前刑法第304
    條第1項規定為：「以強暴、脅迫使人行無義務之事或妨害
    人行使權利者，處3年以下有期徒刑、拘役或3百元以下罰金
    」，修正後刑法第304條第1項則規定：「以強暴、脅迫使人
    行無義務之事或妨害人行使權利者，處3年以下有期徒刑、
    拘役或9千元以下罰金」；修正前刑法309條第1項規定為：
    「公然侮辱人者，處拘役或3百元以下罰金」；修正後刑法
    第309條第1項則規定：「公然侮辱人者，處拘役或9千元以
    下罰金」，經比較新舊法結果，修正後刑法第304條第1項、
    第309條第1項均係將刑法施行法第1條之1第2項本文規定將
    罰金數額修正提高30倍，以增加法律明確性，並使刑法分則
    各罪罰金數額具內在邏輯一致性（修正理由參照），關於刑
    罰加重之規定並無變更，應不生新舊法比較之問題，應逕適
    用裁判時有效之規範，即修正後刑法第304條第1項、第309
    條第1項規定。
(二)核被告所為，係犯刑法第277條第1項傷害罪、第304條第1項
    強制罪及第309條第1項公然侮辱罪。又按刑法第305條之恐
    嚇危害安全罪，係指單純以將來加害生命、身體、自由、名
    譽、財產之事，恐嚇他人致生危害於安全者而言，如對於他
    人之生命、身體等，以現實之強暴、脅迫手段加以危害要挾
    ，使人行無義務之事或妨害人行使權利，即應構成刑法第30
    4條之強制罪，縱有恐嚇行為，亦僅屬犯強制罪之手段，無
    更論以恐嚇危害安全罪之餘地（最高法院84年度台非字第19
    4號判決意旨參照）。查被告、小賴及另一真實姓名年籍不
    詳之成年男子雖有對告訴人恫嚇稱要拿散彈、信號彈打告訴
    人之臉等情，此觀告訴人於偵查之證述及錄音譯文等自明（
    見偵卷第84、31頁），然觀諸本案事證，其等應僅係以此言
    語恫嚇行為為手段，而妨害告訴人行使權利，依法論以強制
    罪即為已足。檢察官認被告所為同時成立刑法第305條恐嚇
    危害安全罪，尚有誤會。
(三)被告與小賴及另一真實姓名年籍不詳之成年男子就上開犯行
    ，有犯意聯絡及行為分擔，均為共同正犯。
(四)被告以一行為同時觸犯上開3罪名，為想像競合犯，應依刑
    法第55條規定，從一重之傷害罪處斷。
五、撤銷改判之理由
(一)原審審理後，認被告犯罪事證明確，予以論罪科刑，固非無
    見。惟查：(1)被告與小賴及真實姓名年籍不詳之成年男子
    雖以上開言詞恫嚇告訴人，然應僅係以此為手段而妨害告訴
    人行使權利，依法論以強制罪即為已足，業如前述，原審認
    被告尚成立刑法第305條恐嚇危害安全罪，尚有未洽；(2)按
    刑罰之量定，固屬法院自由裁量之職權行使，惟刑事審判之
    量刑，旨在實現刑罰權之分配的正義，故法院對科刑判決之
    被告量刑，應符合罪刑相當原則，使罰當其罪，以契合人民
    之法律感情。此所以刑法第57條明定科刑時應審酌一切情狀
    ，尤應注意該條所列各款情形，以為科刑輕重之標準（最高
    法院95年度台上字第1779號判決意旨參照）。再法院對於被
    告之量刑，亦應受比例原則與平等原則等一般法律原則之支
    配，以期達成客觀上之適當性、相當性與必要性之價值要求
    ；又行為人犯後悔悟之程度，是否力謀恢復原狀或與被害人
    （告訴人）達成和解，及其後是否能確實履行和解條件，以
    彌補被害人（告訴人）之損害，均攸關於法院判決量刑之審
    酌，且基於「修復式司法」理念，國家亦有責權衡被告接受
    國家刑罰權執行之法益與確保被害人（告訴人）損害彌補之
    法益，務必使二者間在法理上力求衡平。查被告已於109年5
    月5日與告訴人達成和解，此除經被告供陳在卷外，並有和
    解書及本院109年7月30日公務電話查詢紀錄表等附卷為憑【
    見本院卷第25、55頁；和解書之和解條件載稱：乙方（即告
    訴人）放棄刑事告訴權與民事損害賠償請求權】，告訴人並
    具狀陳稱：被告已與告訴人達成和解，告訴人同意不續行追
    究等語（見本院卷第57頁；至告訴人於該狀內稱撤回告訴一
    節，因被告所犯強制罪非屬告訴乃論之罪；另所犯傷害、公
    然侮辱罪固屬告訴乃論之罪，然撤回告訴依法須於第一審辯
    論終結前方得為之，自均不生撤回告訴之效力），有刑事撤
    回告訴狀及檢附資料存卷可考（見本院卷第57至59頁），被
    告應已獲得告訴人諒解，原審未及審酌被告已與告訴人達成
    和解並取得諒解之情事，顯與本院審酌科刑之情狀有所不同
    ，刑度難謂允當。上訴人以被告已與告訴人達成和解，請從
    輕量刑等語為由提起上訴，為有理由，原判決亦有前開可議
    之處，自屬無可維持，應由本院予以撤銷改判。
(二)量刑
　　爰審酌被告因故與告訴人發生爭執，不思理性溝通處理，竟
    對告訴人暴力相向，以前開言詞辱罵告訴人，並妨害告訴人
    行使權利，致使告訴人受有如事實欄一所示傷害，所為實屬
    不該，惟念其犯後坦承犯行，態度尚可，已與告訴人達成和
    解，兼衡被告素行、犯罪動機、目的、手段、告訴人所受傷
    勢，被告國中肄業之智識程度，目前尚有妻子及3名幼兒要
    撫養，現係從事資源回收，每個月收入不固定之生活狀況等
    一切情狀，量處如主文第2項所示之刑，並諭知易科罰金之
    折算標準。
六、緩刑宣告
　　查被告前未曾因故意犯罪受有期徒刑以上刑之宣告，有本院
    被告前案紀錄表在卷可按（見本院卷第29至30頁），因上開
    行為致罹刑典，所為雖不足取，然已坦承犯行，復與告訴人
    達成和解並取得告訴人諒解，告訴人表示不再追究，均如前
    述，可徵被告犯後確有悔意，因認被告經本案偵、審程序及
    科刑教訓，當知警惕，信無再犯之虞，所宣告之刑以暫不執
    行為適當，爰依刑法第74條第1項第1款規定，宣告緩刑2年
    ，以啟自新。
據上論斷，應依刑事訴訟法第369條第1項前段、第364條、第299
條第1項前段，刑法第28條、第277條第1項、第304條第1項、第3
09條第1項、第55條、第41條第1項前段、第74條第1項第1款，刑
法施行法第1條之1第1項，判決如主文。
本案經檢察官朱曉群提起公訴，檢察官吳慧蘭到庭執行職務。
中　　華　　民　　國　　109 　年　　9 　　月　　16　　日
                  刑事第十八庭  審判長法  官  吳炳桂
                                      法  官  葉乃瑋
                                      法  官  黃紹紘
以上正本證明與原本無異。
如不服本判決，應於收受送達後20日內向本院提出上訴書狀，其
未敘述上訴之理由者並得於提起上訴後20日內向本院補提理由書
（均須按他造當事人之人數附繕本）「切勿逕送上級法院」。
                                      書記官  朱倩儀
中　　華　　民　　國　　109 　年　　9 　　月　　23　　日
附錄本案論罪科刑法條全文
中華民國刑法第277條
傷害人之身體或健康者，處5年以下有期徒刑、拘役或50萬元以
下罰金。
犯前項之罪，因而致人於死者，處無期徒刑或7年以上有期徒刑
；致重傷者，處3年以上10年以下有期徒刑。
中華民國刑法第304條
以強暴、脅迫使人行無義務之事或妨害人行使權利者，處3年以
下有期徒刑、拘役或3百元以下罰金。
前項之未遂犯罰之。
中華民國刑法第309條
公然侮辱人者，處拘役或3百元以下罰金。
以強暴犯前項之罪者，處1年以下有期徒刑、拘役或5百元以下罰
金。